【裁判字號】    99,訴,966
【裁判日期】    990831
【裁判案由】    槍砲彈藥刀械管制
【裁判全文】
臺灣板橋地方法院刑事判決               99年度訴字第966號
公  訴  人  臺灣板橋地方法院檢察署檢察官
被      告  黃彥明
選任辯護人  財團法人法律扶助基金會余樹田律師
上列被告因違反槍砲彈藥刀械管制條例案件，經檢察官提起公訴
（99年度偵字第7537號），本院判決如下：
    主  文
黃彥明犯非法持有可發射子彈具殺傷力之槍枝罪，處有期徒刑
年伍月，併科罰金新臺幣拾萬元，罰金如易服勞役，以新臺幣壹
仟元折算壹日。扣案如附表編號一所示之改造手槍、同表編號二
至六所示之驗餘子彈，均沒收。
    事  實
一、黃彥明明知具有殺傷力之手槍及子彈，係屬槍砲彈藥刀械管
    制條例之管制手槍及子彈，非經中央主管機關之許可，不得
    持有，竟於民國98年7 月間，向真實姓名不詳之成年網友，
    以新臺幣（下同）二萬一千元之價額，購買如如附表編號一
    所示之有殺傷力之改造手槍、同表編號二至六所示之有殺傷
    力之非制式子彈、同表編號七、八所示之無殺傷力之空包彈
    與彈殼（同表編號七、八部分不構成犯罪），即自該時起，
    未向主關機關申請許可，而非法持有上開有殺傷力之改造手
    槍及非制式子彈。嗣於99年3 月1 日下午5 時50分許，在臺
    北縣土城市○○街39巷5 號四樓住處，因與其父親黃漢德對
    小孩之事起爭執，即揚言欲帶走小孩，黃漢德即報案處理，
    經據報前往處理員警涂孟甫、陳俊甫抵達該住處，並由黃漢
    德告知黃彥明可能持有器械，員警入內即見黃彥明持上開改
    造手槍自其房間內走出，遂當場逮捕黃彥明，並扣得附表所
    示之改造槍枝及非制式子彈，始查知上情。
二、案經臺北縣政府警察局土城分局報告臺灣板橋地方法院檢察
    署檢察官偵查起訴。
    理  由
一、本案認定被告黃彥明有罪之證據方法，計有：(一)被告就自己
    之犯罪事實於警詢、偵查及審理中之自白及不利己之陳述、
    (二)內政部警政署刑事警察局之如附表所示之鑑驗書、(三)扣案
    如附表所示之改造手槍、非制式子彈。經查皆未發現有實施
    刑事訴訟程序之公務員因違背法定程序取得該等證據方法之
    情形；就供述證據部份，上開(二)所示之內政部警政署刑事警
    察局鑑驗書，係該局於執行手槍、子彈鑑定公務所出具之鑑
    定報告，依據刑事訴訟法第159 條立法理由及同法第206 條
    之規定，自得為證據，而被告及辯護人對該鑑定報告之證據
    能力，並不爭執，至本案辯論終結，均未聲明異議，而該鑑
    定書與被告本案犯罪事實有關聯性，是可認上開書面鑑定函
    文具有證據能力；又上開(一)所示之被告就本案犯罪事實之自
    白及其他不利己之陳述，查無刑事訴訟法第156 條第1 項、
    第158 條之2 規定情形，且與本院依法調查所得事實相符，
    自得援引被告之自白及不利己之陳述為認定其有罪之證據。
    就非供述證據部分，上開(三)所示之手槍、非制式子彈係警方
    於執行逮捕現行犯過程中合法取得，自無不法取得之情。
二、被告黃彥明就其於事實欄一所示之時間，購入附表編號一所
    示之改造手槍及以同表編號二至六所示之非制式子彈，而於
    上開時間為警所查獲之事實，於警詢、偵訊及審理中均坦承
    不諱，而查獲如附表編號一所示之改造手槍、同表編號二至
    六所示之非制式子彈，均係有殺傷力之事實，有同表所示之
    鑑定意見書在卷可稽，此外，並有附表所示之改造手槍及彈
    殼扣案可查，堪認被告上開具任意性自白，係與事實相符，
    縱上所述，本案事證明確，被告犯行洵堪認定，應予依法論
    科。
三、被告黃彥明於事實欄一所示之時間，非法持有附表編號一所
    示之改造手槍及同表編號二至六所示之非制式子彈後，即以
    同欄所示之方式，持有該改造手槍及子彈至查獲時止，核其
    所為，係犯槍砲彈藥刀械管制條例第8 條第4 項之非法持有
    可發射子彈具殺傷力之槍枝罪、同條例第12條第4 項之非法
    持有子彈罪。按非法持有（或寄藏）槍砲彈藥刀械等違禁物
    ，所侵害者為社會法益，如持有之客體種類相同（同為手槍
    ，或同為子彈者），縱令持有（或寄藏）之客體有數個（如
    數支手槍、數顆子彈），仍為單純一罪，不發生想像競合犯
    之問題（最高法院92年台上字第2121號判決要旨參照）；另
    同時持有（或寄藏）手槍、子彈係觸犯槍砲彈藥刀械管制條
    例之條例第8 條第4 項、第12條第4 項之罪，應依想像上競
    合犯從較重之該條例第8 條第4 項未經許可無故持有（或寄
    藏）手槍罪處斷（最高法院74年台上字第34 00 號判例、81
    年台上字第1418號判決要旨參照）。查以，被告雖非法持有
    附表編號一所示之改造手槍一枝、同表編號二至六所示之非
    制式子彈，依上開說明，仍均各屬單純一罪，僅各犯槍砲彈
    藥刀械管制條例第8 條第4 項、第12條第4 項之罪各一罪；
    又被告以一行為同時觸犯上開二罪名，為想像競合犯，應從
    一重之未經許可持有可發射子彈具有殺傷力之改造手槍罪處
    斷。另本案依事實欄一所示之查獲經過，本案尚難認構成自
    首，自無從依槍砲彈藥刀械管制條例第18條第1 項前段規定
    減輕其刑。爰審酌被告未經許可，即非法持有附表編號一所
    示之改造手槍、同表編號二至六所示之非制式子彈，對社會
    治安已有相當潛在之威脅，茲斟酌其素行、生活狀況、犯罪
    之動機、目的、手段、查獲之手槍之數量及種類等一切情狀
    ，量處如主文所示之刑，並就併科罰金部分，諭知罰金如易
    服勞役之折算標準，以示懲儆。
四、扣案如附表編號一所示之改造手槍一支、同表編號二至六所
    示之子彈，經送鑑定結果，均有殺傷力，查均係違禁物，不
    問屬於犯人與否，均應依刑法第38條第1 項第1 款規定宣告
    沒收。至於，經鑑定試射完罄之子彈部分，射擊後其彈藥部
    分因擊發而燃燒殆盡，其餘部分亦裂解為彈頭與彈殼，已不
    具子彈之外型及功能，均無殺傷力，非屬違禁物，自毋庸宣
    告沒收（最高法院94年度台上字第3195號判決要旨參照），
    併此敘明。此外，扣案如同表編號七、八所示之空包彈及彈
    殼，因均無殺傷力，且亦不屬公告所列之子彈主要組成零件
    （內政部(86)台內警字第8670683 號公告槍砲、彈藥主要組
    成零件種類表），顯非屬違禁物，自毋庸宣告沒收（最高法
    院94年度台上字第3195號判決要旨參照），併此敘明。
據上論斷，應依刑事訴訟法第299 條第1 項前段，槍砲彈藥刀械
管制條例第8 條第4 項、第12條第4 項，刑法第11條前段、第55
條、第42條第3 項前段、第38條第1 項第1 款，判決如主文。
本件經檢察官陳怡親到庭執行職務
中    華    民    國    99    年    8     月    31    日
                  刑事第一庭  審判長法  官  王復生
                                    法  官  連雅婷
                                    法  官  陳世旻
┌──────────────────────────────────────────────┐
│附表：本案查扣之改造手槍、子彈                                                              │
├──┬─────────┬─────┬───────────────────────────┤
│編號│名稱              │數量      │鑑定文號暨鑑定結果                                    │
├──┼─────────┼─────┼───────────────────────────┤
│ 一 │仿BERETTA 廠92FS型│壹枝      │(一)鑑定文號：內政部警政署刑事警察局98年3 月12日刑鑑字第│
│    │半自動手槍換裝土造│          │  0000000000號。                                      │
│    │槍管之改造手槍    │          │(二)鑑定結果：送鑑手槍1 枝（槍枝管制編號0000000000），認│
│    │                  │          │  係改造手槍，由仿BERETTA 廠92FS型半自動手槍製造之槍枝│
│    │                  │          │  ，車通金屬槍管內阻鐵而成，擊發功能正常，可供擊發適用│
│    │                  │          │  子彈使用，認具殺傷力。                              │
├──┼─────────┼─────┼───────────────────────────┤
│ 二 │非制式子彈        │陸顆（採樣│(一)鑑定文號：同上。                                    │
│    │                  │貳顆試射，│(二)鑑定結果：6 顆，認均係非制式子彈，由口徑9mm 制式空包│
│    │                  │餘肆顆）  │  彈組合直徑9.1 ±0.5mm 金屬彈頭而成，採樣2 顆試射，可│
│    │                  │          │  及發，認均具殺傷力。                                │
├──┼─────────┼─────┼───────────────────────────┤
│ 三 │非制式子彈        │壹顆（採樣│(一)鑑定文號：同上。                                    │
│    │                  │壹顆試射，│(二)鑑定結果：1 顆，認係非制式子彈，由口徑9mm 制式空包彈│
│    │                  │餘零顆）  │  組合直徑9.1 金屬彈頭而成，彈底具撞擊痕跡，經試射，可│
│    │                  │          │  擊發，認具殺傷力。                                  │
├──┼─────────┼─────┼───────────────────────────┤
│ 四 │非制式子彈        │壹顆（採樣│(一)鑑定文號：同上。                                    │
│    │                  │壹顆試射，│(二)鑑定結果：1 顆，認係非制式子彈，由口徑9mm 制式空包彈│
│    │                  │餘零顆）  │  組合直徑9.1 金屬彈頭而成，經試射，可擊發，認具殺傷力│
│    │                  │          │  。                                                  │
├──┼─────────┼─────┼───────────────────────────┤
│ 五 │非制式子彈        │拾顆（採│(一)鑑定文號：同上。                                    │
│    │                  │樣肆顆試射│(二)鑑定結果：13顆，認均係非制式子彈，由口徑9mm 制式空包│
│    │                  │，餘玖顆）│  彈組合直徑7.8 ±0.5mm 金屬彈頭而成，採樣4 顆試射，可│
│    │                  │          │  擊發，認均具殺傷力                                  │
├──┼─────────┼─────┼───────────────────────────┤
│ 六 │非制式子彈        │壹顆（採樣│(一)鑑定文號：同上。                                    │
│    │                  │壹顆試射，│(二)鑑定結果：13顆，認均係非制式子彈，由口徑9mm 制式空包│
│    │                  │餘零顆）  │  彈組合直徑7.5mm 金屬彈頭而成，彈底具撞擊痕跡，經試射│
│    │                  │          │  ，可擊發，認均具殺傷力                              │
├──┼─────────┼─────┼───────────────────────────┤
│ 七 │制式空包彈        │顆      │(一)鑑定文號：同上。                                    │
│    │                  │          │(二)鑑定結果：3 顆，認均係口徑9mm 之制式空包彈，不具金屬│
│    │                  │          │  彈頭，認不具殺傷力。                                │
├──┼─────────┼─────┼───────────────────────────┤
│ 八 │非制式金屬彈殼    │壹顆      │(一)鑑定文號：同上。                                    │
│    │                  │          │(二)鑑定結果：1 顆，認係非制式金屬彈殼。                │
└──┴─────────┴─────┴───────────────────────────┘
以上正本證明與原本無異
如不服本判決應於送達後10日內向本院提出上訴狀
                                書記官  梁福建
中    華    民    國    99    年    9     月    1     日
附錄：
槍砲彈藥刀械管制條例
第    8    條
未經許可，製造、販賣或運輸鋼筆槍、瓦斯槍、麻醉槍、獵槍、
空氣槍或第四條第一項第一款所定其他可發射金屬或子彈具有殺
傷力之各式槍砲者，處無期徒刑或五年以上有期徒刑，併科新臺
幣一千萬元以下罰金。
未經許可，轉讓、出租或出借前項所列槍枝者，處五年以上有期
徒刑，併科新臺幣一千萬元以下罰金。
意圖供自己或他人犯罪之用，而犯前二項之罪者，處無期徒刑或
七年以上有期徒刑，併科新臺幣一千萬元以下罰金。
未經許可，持有、寄藏或意圖販賣而陳列第一項所列槍枝者，處
三年以上十年以下有期徒刑，併科新臺幣七百萬元以下罰金。
第一項至第三項之未遂犯罰之。
第   12    條
未經許可，製造、販賣或運輸子彈者，處一年以上七年以下有期
徒刑，併科新台幣五百萬元以下罰金。
未經許可，轉讓、出租或出借子彈者，處六月以上五年以下有期
徒刑，併科新台幣三百萬元以下罰金。
意圖供自己或他人犯罪之用，而犯前二項之罪者，處三年以上十
年以下有期徒刑，併科新台幣七百萬元以下罰金。
未經許可，持有、寄藏或意圖販賣而陳列子彈者，處五年以下有
期徒刑，併科新台幣三百萬元以下罰金。
第一項至第三項之未遂犯罰之。

司法院資訊處製作；財團法人民間司法改革基金會備份。
